臺灣士林地方法院民事簡易判決
110年度士簡字第1502號
原      告  潘俞宏
被      告  光研科技法律事務所

法定代理人  陳郁庭
訴訟代理人  李重慶律師
上列當事人間請求清償債務事件，經臺灣臺北地方法院移送前來
（110年度北簡字第16680號），本院於民國111年1月6日言詞辯
論終結，判決如下：
    主  文
原告之訴及其假執行之聲請均駁回。
訴訟費用新臺幣壹仟捌佰捌拾元由原告負擔。
    事實及理由要領
一、原告主張：
(一)原告與被告法定代理人陳郁庭於民國108年1月31日簽訂光研
    科技法律事務所聯合執業合夥契約書（下稱系爭契約書），
    依系爭契約書第6條約定：「各合夥人得按月支領定額薪資
    並以費用列支，其薪資數額由合夥人會議議定之；惟本所成
    立後第一季（即108年2月至4月），全體合夥人同意暫不支
    領薪資，改以認列薪資債權方式辦理並於108年底前統一結
    算。」原告約定之每月薪資為新臺幣（下同）6萬，108年2
    月至4月計3個月薪資，共18萬元，因轉為債權方式認列（下
    稱系爭債權），而得於後向光研科技法律事務所請求給付，
    然原告於108年間請求系爭債權時，陳郁庭以事務所公積金
    尚不足，建議延後取款，原告因此同意於後請求給付。嗣原
    告於109年底向陳郁庭表示欲退出合夥，並再次請求系爭債
    權，惟陳郁庭表示系爭債權當年度早已支付而拒絕支付，乃
    依法提起本件訴訟等語，並聲明求為判決被告應給付原告18
    萬元，及自起訴狀繕本送達翌日起至清償日止，按週年利率
    5％計算之利息，且願供擔保請准宣告假執行。
(二)對被告抗辯之陳述：薪資債權之請求是依貢獻所應得金額，
    再扣除薪資，剩餘部分才作為獎金，與被告所稱盈餘分配之
    預領不同，如為盈餘分配，會依照出資額比例，而不是現在
    的算法。有關扣除已領取薪資部分，超過薪資部分是屬於報
    酬，反之，可領取分配金額，如低於薪資，薪資也不用退還
    ，所以與盈餘分配沒有關係等語。
二、被告則以：
(一)依系爭契約書第8條約定：「除合夥人會議另有決議外，本
    所各項案件之收入應分為公基金、接案獎勵、工作報酬等部
    分，…。」其中公基金用於支應事務所之支出開銷（如租金
    、影印費、印花稅等），依案件收入13％之比率提撥；接案
    獎勵用於獎勵接案合夥人之獎勵金，依案件收入15％之比率
    提撥，年底結算；工作報酬用於支付合夥人對各該案件所投
    入勞務之對價依案件收入72％之比率提撥。各該合夥人各年
    度之收入分配總額，係由各筆收入中之「接案獎金」及「工
    作報酬分配」所組成，惟因應合夥人之生活所需及事務所甫
    開業有案源不穩之現實，而有以下配套措施：①系爭契約書
    第6條前段約定：「各合夥人得按月支領定額薪資並從費用
    列支，其薪資數額由合夥人會議議定之。」因考量合夥人之
    生活所需，上開分配總額無法於年底再作一次結算，為求合
    夥人毎月可分配所得之穩定，依108年3月11日合夥人第三次
    會議紀錄，雙方協議毎月5日固定發放薪資，陳郁庭8萬元、
    原告6萬元，其餘則於年底再做結算；亦即，各該合夥人之
    收入分配所得，如高於其已領取之薪資，則將結算並發放其
    差額；各該合夥人之收入分配所得，如低於其已領取之薪資
    ，則應將其溢領之數額退還予事務所。②系爭契約書第6條後
    段約定：「惟本所成立後第一季（即108年2月至4月），全
    體合夥人同意暫不支領薪資，改以認列薪資債權方式辦理並
    於108年底前統一結算。」因考量事務所甫開業而有案源不
    穩之現實，且既有資金須優先用以支付事務所共通開銷（如
    租金、影印費等），在找到案件並收到服務費用之前，當時
    預估至少有一季時間恐無法如數支付各該合夥人之薪資，為
    避免事務所發生資金短缺之情事，雙方因此有此約定。
(二)事務所108年度所有案件皆為陳郁庭所籌措，依108年11月7
    日合夥人會議摘要內容顯示，案件收入共420萬8,700元，而
    可分配金額（接案獎金+執行報酬）：陳郁庭為274萬9,529
    元、原告為71萬5,090元；期末可分配金額（可分配金額-已
    領取薪資）：陳郁庭為218萬9,529元（274萬9,529－56萬）
    、原告為29萬5,090元（71萬5,090－42萬），其中期末可分
    配金額所扣除之56萬元（7個月，每月8萬元）元及42萬元（
    7個月，每月6萬元），即為雙方預領之薪資數額，因該等數
    額係預領，故於年底結算時予以扣除；又依108年12月30日
    合夥人會議摘要內容顯示本年度期末調整分配金額：陳郁庭
    為189萬1,169元（加邱扣林，另28萬8,600元已於109年3月5
    日分配）、原告為12萬1,690元（另17萬1,000元已於109年3
    月5日分配）。原告108年度則未找到任何案件，其案件收入
    為0元，對於「事務所之共通性支出」並無任何付出或貢獻
    ，惟事務所對其所應分得之數額則如數結清，並無任何短少
    或虧欠，當然更無所稱積欠系爭債權之情事。
(三)原告空言泛稱於108年間請求系爭債權時，陳郁庭以事務所
    公積金尚不足，建議延後取款云云，惟所述事項未舉證且與
    客觀事實不符並無可採之處，說明如下：①原告與陳郁庭同
    為事務所之合夥人，並非受僱於被告之員工，既曰合夥人，
    則雙方之間為合夥關係而非僱傭關係，自得獨立執行其職務
    ，其收入來源為各年度盈餘即結算後之年度可分配數額，此
    與受僱於事務所而領薪資有所不同，系爭契約為雙方所共同
    草擬及簽訂，故原告對系爭契約書內容及收入分配之約定甚
    為熟稔，亦知悉雙方既為合夥人，其約定「定額薪資」僅係
    預領性質，與受僱人領取之薪資費用有所不同。②原告既為
    事務所合夥人，則何以具有薪資債權可言？該薪資債權又是
    從事務所收入之何部分撥付？又原告究係於108年之何時、
    何地、以何種方式請求？有無相關會議記錄或對話內容？均
    與焉不詳。③依前述說明，可知系爭契約書第6條所稱之「定
    額薪資」，係為平穩合夥人毎月可支配所得而採取之配套措
    施，其雖名為薪資，實質上為盈餘分配之預領，並非指各合
    夥人於盈餘分配（即各年度所得分配數額）之外，得再向事
    務所就其薪資數額請求給付。原告當時係事務所合夥人，並
    非受僱員工，其收入來源即為該年度結算後之年度所得分配
    數額，並無額外之薪資債權存在，且每月之合夥人會議亦有
    將相關財務收支狀況及此等情形予以說明，原告斷無不明白
    之理，原告所稱被告積欠其系爭債權之說法，並未清楚交代
    始末，且與客觀事實有違等語，資為抗辯，並聲明求為判決
    駁回原告之訴。
三、本院得心證之理由
(一)按當事人主張有利於己之事實者，就其事實有舉證之責任。
    民事訴訟法第277 條定有明文。又民事訴訟如係由原告主張
    權利者，應先由原告負舉證之責，若原告不能舉證，以證實
    自己主張之事實為真實，則被告就其抗辯事實即令不能舉證
    ，亦應駁回原告之請求（最高法院82年度台上字第1723號裁
    判意旨參照）。次按解釋意思表示，應探求當事人之真意，
    不得拘泥於所用之辭句。民法第98條定有明文。是解釋契約
    應斟酌立約當時之情形，通觀契約之全文，從契約之主要目
    的、社會通念、及一般客觀情事，就文義上及論理上詳為推
    求，並將誠信原則涵攝在內，藉以檢視其解釋結果是否符合
    公平原則，且應以過去事實及其他一切證據資料為斷定之標
    準，不能拘泥文字致失真意。  
(二)經查，觀諸原告所提出之系爭契約書，其性質為合夥契約，
    本諸合夥契約之精神，各合夥人均為出資之經營者，而非雇
    員，衡情獲利之分配應在盈餘分配，而非薪資之領取，否則
    ，即與合夥契約之目的相違。對照系爭契約書第8條約定：
    「除合夥人會議另有決議外，本所各項案件之收入應分為公
    基金、接案獎勵、工作報酬等部分，並依下列規定分配：一
    、公基金：原則上以該案件簽約金額（含稅）按13％之比率
    進行提撥，其用途為支應本所共同開銷，包含但不限於合署
    費用、事務所租金、影印費用、郵電費用、書籍費用、資料
    庫費用、政府採購網領標費用等。二、接案獎勵：原則上以
    該案件簽約金額（含稅）按之15％之比率進行提撥，其用途
    為接案合夥人之獎勵金。三、工作報酬：原則上以該案件簽
    約金額（含稅）按72％之比率提撥，並按全體合夥人協議之
    工作及分配比率辦理。四、其他：如演講費、出席費等無須
    依本條規定進行分配。」等內容（見北院卷第17頁），益見
    合夥人所領取者均為契約所約定之盈餘分配，無論其名目為
    獎勵、報酬等。再者，參諸被告所提出之108年11月7日合夥
    人會議摘要內容（見本院卷第43頁），每人可分配金額應先
    扣除已領取之所謂「薪資」名目金額，易言之，所謂之「薪
    資」名目，本質並非薪資，而係可分配盈餘之內容，僅係於
    實際分配前預先給付而已。如此，即與合夥契約之目的及系
    爭契約書約定相符。是以，被告所辯之情，應屬可採。
(三)至原告雖以系爭契約書第6條約定為據而主張應付108年2月
    至4月之每月6萬元薪資云云，然旴衡系爭契約書第6條之約
    定：「各合夥人得按月支領定額薪資並以費用列支，其薪資
    數額由合夥人會議議定之；惟本所成立後第一季（即108年2
    月至4月），全體合夥人同意暫不支領薪資，改以認列薪資
    債權方式辦理並於108年底前統一結算。」等內容（見北院
    卷第15頁）。可知合夥契約已約定108年2月至4月暫不支領
    所謂之「薪資」。又對照被告所提出之108年3月11日合夥人
    第三次會議紀錄，其記載「有關本年度薪資，陳郁庭律師為
    每月8萬元、潘俞宏律師為每月6萬元，自108年度5月開始計
    算，每月5號撥款」等內容(見本院卷第41頁)，可見108年2
    月至4月間確無支領薪資之問題。從而，縱認原告所稱薪資
    性質之說為真，亦不及於108年2月至4月。再者，原告所稱
    依系爭契約書第6條約定108年2月至4月計3個月薪資轉為債
    權方式認列云云，然無論是否轉列債權，對照前述之108年1
    1月7日合夥人會議摘要內容（見本院卷第43頁），「薪資」
    均為可分配盈餘之部分，已領取部分均為減項項目，故縱原
    告主張得以領取108年2月至4月薪資，亦有應退還已領取之
    可分配盈餘之問題，二者本得相抵，亦即原告僅得領取總數
    29萬5,090元之總數未變，故上開會議摘要基於計算方便，
    毋庸再將未領取之薪資列入，其計算結果於原告可領之總數
    並無不同。綜上，原告據以請求108年2月至4月間共18萬元
    之薪資，顯屬無據。
四、從而，原告依上開法律關係，訴請被告給付18萬元，及自起
    訴狀繕本送達翌日起至清償日止，按週年利率5％計算之利息
    ，為無理由，應予駁回，其假執行之聲請，失所附麗，並予
    駁回。
五、本件係就民事訴訟法第427條第1項訴訟適用簡易程序所為原
    告敗訴之判決，並依職權確定訴訟費用為1,880元（第一審
    裁判費）由原告負擔。
中　　華　　民　　國　　111 　年　　1 　　月　　20　　日
                  士林簡易庭  法  官  楊峻宇
以上為正本係照原本作成。
如不服本判決，應於判決送達後20日內向本庭提出上訴狀。（須
按他造當事人之人數附繕本）。 
中　　華　　民　　國　　111 　年　　1 　　月　　20　　日
                              書記官  蘇彥宇